【裁判字號】    95,交易,72
【裁判日期】    951114
【裁判案由】    業務過失傷害
【裁判全文】
臺灣基隆地方法院刑事判決              95年度交易字第72號
公  訴  人  臺灣基隆地方法院檢察署檢察官
被      告  乙○○
上列被告因業務過失傷害案件，經檢察官提起公訴（95年度偵字
第2380號），被告並為有罪陳述，本院合議庭乃裁定由受命法官
獨任以簡式審判程序進行審理，並判決如下：
    主  文
乙○○從事業務之人，因業務上之過失傷害人，處拘役壹拾日，
如易科罰金，以銀元參佰元即新臺幣玖佰元折算壹日。緩刑貳年
。
    事  實
一、緣乙○○係以駕駛營業小客車為業之人，於民國94年10月20
    日10時許，駕駛車號701－MP營業小客車搭載乘客丙○○（
    已另行審結），沿基隆市○○○路往麥金路方向行駛，行經
    基金一路113 號前，欲停車供丙○○下車時，本應注意該處
    路面劃有禁止臨時停車之紅色標線，為禁止臨時停車路段，
    且若欲停車應依車輛順行方向緊靠道路右側，而客觀上亦無
    不能注意之情事，竟疏未注意及此，逕自將車停在車道中供
    丙○○下車。而丙○○打開車門下車之前，本應注意先確認
    無來車再行打開車門，且客觀上亦無不能注意之情事，竟疏
    未注意及此，即貿然打開右後車門，適有游鴻祥騎乘車號JG
    7－061號重機車附載林鴻鈴（起訴書誤載為甲○○騎乘）自
    後方行駛至該處，遂避煞不及，而撞及上開營業小客車右後
    車門，造成甲○○倒地，受有左側脛骨開放性骨折之傷害。
    嗣經警方據報到場處理，而獲上情。
二、案經被害人甲○○訴由基隆市警察局第四分局報告臺灣基隆
    地方法院檢察署檢察官偵查起訴。
    理  由
壹、程序事項
    本案被告乙○○所犯者非為死刑、無期徒刑、最輕本刑為3
    年以上有期徒刑之罪或高等法院管轄第一審案件，並已於準
    備程序進行中，先就被訴事實為有罪之陳述，經告知其簡式
    審判程序之旨，並聽取公訴人、被告之意見後，本院合議庭
    乃依刑事訴訟法第273條之1第1 項規定，裁定由受命法官獨
    任以簡式審判程序進行本案之審理。
貳、實體事項
    上開事實，業據被告乙○○於本院調查及審理時均坦承不諱
    ，核與證人即告訴人甲○○於偵查中結證之情節相符，並有
    長庚紀念醫院診斷證明書、道路交通事故現場圖、道路交通
    事故調查報告表、基隆市○○○道路交通事故談話紀錄表、
    道路交通事故補充資料(二)及案發現場照片6 張在卷可佐，是
    自堪認被告丙○○於本院調查及審理時之自白，與事實相符
    ，堪可採信。
參、刑之酌科：
    按被告乙○○行為後，其行為時之刑法（以下簡稱「修正前
    刑法」），業於94年1月7日修正通過，於同年2月2日公布，
    於95年7月1日起施行（以下簡稱「修正後刑法」），依修正
    後刑法第2條第1項規定「行為後法律有變更者，適用行為時
    之法律。但行為後之法律有利於行為人者，適用最有利於行
    為人之法律」。此條規定係規範行為後法律變更所生新舊法
    律比較適用之準據法，本身尚無新舊法比較之問題，於修正
    後刑法施行後，應一律適用修正後刑法第2條第1項之規定，
    為「從舊從輕」之比較，先予敘明。經查：
    (一)被告行為後，刑法施行法於95年6月14日修正，增訂第1條
      之1，明訂中華民國94年1月7 日刑法修正施行後，刑法分
      則編所定罰金之貨幣單位為新臺幣。94年1月7日刑法修正
      時，刑法分則編未修正之條文定有罰金者，自94年1月7日
      刑法修正施行後，就其所定數額提高為30倍，但72年6 月
      26日至94年1月7日新增或修正之條文，就其所定數額提高
      為3 倍。惟因修正前條文罰金之單位為銀元，與新臺幣之
      折算比例為3:1，復因罰金罰鍰提高標準條例第1條之適用
      ，罰金數額業已提高10倍，因而刑法第284條第2項前段規
      定之罰金數額於修正前實際上所得科處罰金最高數額為新
      臺幣15,000元以下，與修正後之最高罰金數額相同，對被
      告並無有利或不利情形。惟有關罰金刑之最低數額，修正
      後刑法第33條第5款規定罰金之最低額為新臺幣1千元以上
      ，以百元計算之。經比較修正前後，以修正前之刑法第33
      條第5款規定較有利於被告。
    (二)修正後刑法第41條第1項前段規定「犯最重本刑為5年以下
      有期徒刑以下之刑之罪，而受6 個月以下有期徒刑或拘役
      之宣告者，得以新臺幣1千元、2千元或3千元折算1日，易
      科罰金」；惟依修正前刑法第41條第1 項前段規定：「犯
      最重本刑為5年以下有期徒刑以下之刑之罪，而受6個月以
      下有期徒刑或拘役之宣告，因身體、教育、職業、家庭之
      關係或其他正當事由，執行顯有困難者，得以1元以上3元
      以下折算1 日，易科罰金」及修正前罰金罰鍰提高標準條
      例第2 條（現已刪除）關於「依刑法第41條易科罰金或第
      42條第2項易服勞役者，均就其原定數額提高為1百倍折算
      1 日；法律所定罰金數額未依本條例提高倍數，或其處罰
      法條無罰金刑之規定者，亦同」等規定，易科罰金之折算
      標準最高為銀元3百元，最低為銀元1百元，換算為新臺幣
      後，最高額為新臺幣9百元，最低額為新臺幣3百元。比較
      修正前、後關於易科罰金折算標準之刑罰法律，適用修正
      前刑法第41條第1項前段及修正前罰金罰鍰提高標準條例
      第2條規定，對被告較為有利。
    (三)被告行為後，有關緩刑宣告之規定，雖併有修正，然按犯
      罪在新法施行前，於新法施行後，其為緩刑之宣告者，應
      適用修正後之新法第74條之規定（最高法院95年度第8次
      刑事庭會議決議七足資參照）。
    (四)綜上，依刑法第2條第1項之「從舊從輕」原則，綜合全部
      罪刑而為比較結果，適用修正前之相關刑罰法律，對被告
      較為有利，自應依修正後刑法第2條第1項後段之規定，適
      用上開修正前刑法總則篇相關規定及廢止前罰金罰鍰提高
      標準條例第2條。
    (五)核被告所為，係犯刑法第284條第2項前段業務過失傷害人
      罪。爰審酌被告素行良好、被告過失程度、告訴人所受之
      傷勢、業已與被害人甲○○達成和解及犯後坦承犯行之態
      度等一切情狀，量處如主文所示之刑，並諭知易科罰金之
      折算標準。又查被告前未曾受有期徒刑以上刑之宣告，有
      臺灣高等法院被告前案紀錄表附卷可稽，其犯罪後已深知
      悔悟，本院認其經此教訓後，當知警惕，應無再犯之虞，
      因認其所宣告之刑，以暫不執行為適當，併予宣告緩刑2
      年，以勵自新。
肆、應適用之法條：
    依刑事訴訟法第273條之1第1項、第284條之1、第299條第1
    項前段、第310條之2、第454條第1項，刑法第2條第1項前段
    、修正前刑法第284條第2 項前段、第41條第1項前段，刑法
    第74條第1項第1 款，罰金罰鍰提高標準條例第1條前段、廢
    止前罰金罰鍰提高標準條例第2 條，現行法規所定貨幣單位
    折算新臺幣條例第2條，判決如主文。
伍、對於本件判決如有不服，得自收受送達後10日內，向本院提
    出上訴書狀，上訴於臺灣高等法院。
本案經檢察官丁○○到庭執行職務。
中    華    民    國    95    年    11    月    14    日
                  刑事第四庭法    官  林淑鳳
以上正本證明與原本無異。
對於本件判決如有不服，應於收受送達後10日內，向本院提出上
訴書狀，上訴於臺灣高等法院，並按他造當事人之人數附具繕本
。
中    華    民    國    95    年    11    月    14    日
                            書 記 官  王毓嫻
附錄論罪法條
修正前中華民國刑法第284條第2項前段
（過失傷害罪）
從事業務之人，因業務上之過失傷害人者，處 1 年以下有期徒刑
、拘役或1千元以下罰金，


司法院資訊處製作；財團法人民間司法改革基金會備份。
